【裁判字號】    92,訴,986
【裁判日期】    921125
【裁判案由】    確認行政處分無效
【裁判全文】
高雄高等行政法院裁定                              九十二年度訴字第九八六號
    原      告  高雄市君毅正勤社區管理委員會
    代  表  人  甲○○  主任委員
    訴訟代理人  丙○○
    被      告  高雄市政府
    代  表  人  乙○○  ○○
    訴訟代理人  丁○○
右當事人間因確認行政處分無效事件，原告提起行政訴訟。本院裁定如左：
    主  文
原告之訴駁回。
訴訟費用由原告負擔。
    理  由
一、按原告之訴不備其他要件者，行政法院應以裁定駁回之。行政訴訟法第一百零七
    條第一項第十款定有明文。又依行政訴訟法第六條第一項規定，就無效之行政處
    分固得提起確認行政處分無效之訴確認之，然若訴請確認無效之對象並非行政處
    分，則此確認之訴應認起訴不備其他要件，行政法院應以裁定駁回之。另所謂行
    政處分，係指行政機關就公法上具體事件所為之決定或其他公權力措施而對外發
    生法律效果之單方行政行為。至行政官署所為單純的事實之敘述、通知或理由之
    說明，既不因該項敘述、通知或說明而生法律效果，自非行政處分（行政程序法
    第九十二條第一項、改制前行政法院四十四年判字第十八號判例可資參照）。又
    所謂「備查」，依地方制度法第二條第五款規定，係指下級政府或機關間就其得
    全權處理之業務，依法完成效力後，呈報上級政府或主管機關知悉之謂。換言之
    ，應陳報監督機關備查之事項，僅供監督機關嗣後監督之用，並不以之作為該行
    為之合法要件；故受監督機關之行為，雖未經報請備查，亦不妨礙其效力（陳敏
    著行政法總論三版第八七三頁參照）。故備查僅係一種觀念通知，並未產生任何
    公法上法律效果。（最高行政法院八十九年度裁字第一三二五號裁定參照）是行
    政機關所為准否備查之函復，僅是行政機關所為觀念通知，該函之性質並非行政
    處分甚明。
二、經查，原告提起本件訴訟，係請求確認被告九十二年七月二十八日高市府都住字
    第○九二○○四○七六一號函無效；惟查，被告九十二年七月二十八日高市府都
    住字第○九二○四○七六一號函，係就原告以九十二年七月十三日君勤管字第四
    八四號函檢送原告第五屆管理委員會委員當選名單一事，認原告未依被告九十二
    年七月十日高市都發住字第○九二○○○七六四九號函說明而逕行辦理選舉，乃
    就其選舉結果表示不予備查之回函，有被告九十二年七月二十八日高市府都住字
    第○九二○四○七六一號函及原告九十二年七月十三日君勤管字第四八四號函影
    本附卷可稽；而揆諸前揭說明，「備查」，既係就已完成效力之事項，呈報主管
    機關使其知悉之謂；換言之，事項之是否經主管機關「備查」，並不影響該事項
    之效力，故而主管機關「備查」與否，並不產生任何公法上之法律效果，是縱主
    管機關對送請備查之事項為不予備查之表示，因此表示並不影響該事項之效力，
    自不產生任何公法上之法律效果，而非行政處分甚明。被告九十二年七月二十八
    日高市府都住字第○九二○○四○七六一號函之內容既僅是就原告第五屆管理委
    員會委員選舉結果表示不予備查之意旨，故此函之性質當僅屬觀念通知，並非行
    政處分；被告九十二年七月二十八日高市府都住字第○九二○○四○七六一號函
    既非行政處分，依前揭說明，自不得作為行政訴訟法第六條第一項確認行政處分
    無效訴訟之確認對象，是原告對之提起行政訴訟法第六條第一項之確認行政處分
    無效訴訟，於法自有未合（應依規範非行政處分之訴訟類型尋求救濟）。
三、綜上所述，被告九十二年七月二十八日高市府都住字第○九二○○四○七六一號
    函，並非行政處分，故而原告提起本件訴訟，請求確認被告九十二年七月二十八
    日高市府都住字第○九二○○四○七六一號函無效，依首開所述，其起訴即欠缺
    要件而不合法，應予駁回。另本件原告之請求既因與確認行政處分無效訴訟之要
    件不合而遭駁回，故兩造關於被告九十二年七月二十八日高市府都住字第○九二
    ○○四○七六一號函是否有無效事由之主張及舉證，本院即無予以論述之必要，
    併此敘明。
四、依行政訴訟法第一百零七條第一項第十款、第一百零四條、民事訴訟法第九十五
    條、第七十八條，裁定如主文。
中      華      民      國    九十二    年     十一     月    二十五    日
                              高雄高等行政法院第一庭
                                          審判長法官  楊惠欽
                                          法      官  李協明
                                          法      官  簡慧娟
右為正本係照原本作成。
如不服本裁定，應於裁定送達後十日內以書狀敘明理由，經本院向最高行政法院提出
抗告（須按對造人數附具繕本）；並應預繳送達用掛號郵票六份（每份三十四元）。
中      華      民      國    九十二    年     十一     月    二十五    日
                                          法院書記官  藍亮仁


司法院資訊處製作；財團法人民間司法改革基金會備份。
